臺灣臺南地方法院民事裁定
111年度消債更字第392號
債  務  人  謝佳容  

代  理  人  周于舜律師(法扶律師)
上列當事人依消費者債務清理條例，聲請更生事件，本院裁定如
下：   
    主  文
聲請人謝佳容自民國一百一十一年十二月二十日下午四時起開始
更生程序，並命司法事務官進行本件更生程序。
    理  由
一、聲請意旨略以：聲請人即債務人謝佳容前向金融機構辦理信
    用借貸、信用卡契約等，致積欠無擔保債務計新臺幣（下同
    ）1,377,626元，因無法清償債務，乃於民國111年9月間向
    本院聲請前置調解，因無法負擔債權人所提還款方案而於11
    1年10月26日調解不成立，因聲請人有不能清償債務或有不
    能清償之虞，復未經法院裁定開始清算程序或宣告破產，爰
    依法聲請准予裁定更生等語。
二、按「債務人不能清償債務或有不能清償之虞者，得依本條例
    所定更生或清算程序，清理其債務。」消費者債務清理條例
    （下稱消債條例）第3條定有明文。衡以消費者與金融機構
    間債之關係之發生，係依契約自由原則及相互間之信賴為基
    礎，此為社會經濟活動得以維繫及發展之重要支柱，債務人
    經濟窘迫，固不應任其自生自滅，債權人一方之利益，仍不
    能因之摒棄不顧。是債務人於協商程序中，自應本於個人實
    際財產及收支狀況，依最大誠信原則，商討解決方案。如終
    究不能成立協商，於聲請更生或清算時，法院審酌上開條文
    所謂「不能清償或有不能清償之虞」，自宜綜衡債務人全部
    收支、信用及財產狀況，評估是否因負擔債務，而不能維持
    最基本之生活條件；所陳報之各項花費，是否確屬必要性之
    支出；如曾有協商方案，其條件是否已無法兼顧個人生活之
    基本需求等情，為其判斷之準據。
三、經查：
  ㈠聲請人前向金融機構辦理信用貸款、信用卡契約等，致現積
    欠無擔保債務至少1,377,626元，前即因無法清償債務，而
    於111年9月間向本院聲請前置調解，因無法負擔債權人所提
    還款方案而於111年10月26日調解不成立等情，有111年11月
    7日更生聲請狀所附債權人清冊、調解不成立證明書、財團
    法人金融聯合徵信中心前置協商專用債權人清冊等件在卷可
    稽（見本院卷第21-28、47-48頁），堪信為真實。
  ㈡聲請人現於南一書局企業股份有限公司擔任管理處助理，111
    年7月至9月每月平均薪資約27,375元，名下有2005年出廠之
    汽車1輛，109、110年度申報所得為338,306元、344,035元
    ，勞工保險投保於南一書局企業股份有限公司等情，有111
    年11月7日更生聲請狀所附財產及收入狀況說明書、綜合所
    得稅各類所得資料清單暨國稅局財產歸屬資料清單、勞工保
    險被保險人投保資料表、111年7月至9月薪資表、領有薪資
    之存摺內頁、本院稅務電子閘門財產所得調件明細表、臺南
    市政府社會局111年12月12日函可稽可稽（見本院卷第31-46
    、75-78、91頁）。另查無聲請人有其他收入來源，佐以聲
    請人提出薪資表及領有薪資之存摺內頁為證，則以聲請人所
    提111年7月至9月薪資表之平均收入27,375元作為核算其現
    在償債能力之基礎，應能反映真實收入狀況。
  ㈢至支出部分，聲請人主張扶養雙親，每月各支出扶養費4,000
    元。按直系血親相互間，互負扶養之義務，民法第1114條第
    1款定有明文。查聲請人父親109、110年皆未申報所得，名
    下有1輛2018年出廠之汽車及投資1筆，財產總額10,000元；
    聲請人母親109、110年申報所得為50元、26,210元，名下有
    房地各1筆及投資1筆，財產總額2,485,300元等情，有111年
    11月7日更生聲請狀所附戶籍謄本、本院稅務電子閘門財產
    所得調件明細表、111年11月25日陳報狀所附繼承系統表、
    臺南市政府社會局111年12月12日函等附卷可證(見本院卷第
    19、71-74、79-85、89、91頁)。扶養費用部分，依消債條
    例第64條之2第1、2項，並參照民法第1118、1119條規定，
    其負扶養義務之程度，亦應考量其目前身負債務之窘境，所
    負擔之扶養義務能力，自非比一般，在無其他更為詳實之資
    料可供佐證之情形下，故本院認定以臺南市111年度之每人
    每月最低生活費為14,230元之1.2倍為17,076元為標準，則
    與1名手足分擔父母扶養費後，聲請人每月應支出之父母扶
    養費應以17,076元【計算式：(17,076×2）÷2＝17,076】為度
    ，聲請人就此主張支出8,000元，低於上開核算數額，應認
    可採。至聲請人個人日常生活必要費用部分，審酌聲請人負
    債之現況，基於社會經濟活動之互賴及誠信，該日常生活所
    需費用，自應節制開支，不得有超越一般人最低生活標準之
    享受，否則反失衡平，本院依消債條例第64條之2第1項，參
    酌衛福部社會司所公告歷年最低生活費標準，臺南市111年
    度之每人每月最低生活費為14,230元之1.2倍為17,076元，
    則聲請人每月最低生活費除有特殊情形並有證據證明者外，
    自宜以此為度，始得認係必要支出。聲請人主張每月個人必
    要生活費依上開標準，亦認可採。
  ㈣綜上所述，以聲請人現每月之收入27,375元為其償債能力基
    準，扣除其每月扶養費8,000元及每月個人必要生活費17,07
    6元後僅餘2,299元，而聲請人目前負債總額為1,377,626元
    ，以上開餘額按月攤還結果，約49年餘期間始能清償完畢，
    堪認聲請人確有不能清償債務或有不能清償之虞之情事。從
    而，聲請人主張已不能清償債務，聲請本院准予更生，依所
    舉事證及本院調查結果，即無不合。
四、末按「法院開始更生程序之裁定，應載明其年、月、日、時
    ，並即時發生效力。」、「法院裁定開始更生或清算程序後
    ，得命司法事務官進行更生或清算程序，必要時得選任律師
    、會計師或其他適當之自然人或法人一人為監督人或管理人
    。」消費者債務清理條例第45條第1項、第16條第1項分別定
    有明文。本件聲請人其目前收入及財產狀況，不能履行債務
    ，依聲請人其目前收入及財產狀況，未償之債務亦屬不能清
    償，有如上述。此外，復查無聲請人有消費者債務清理條例
    第46條各款所定駁回更生聲請等事由，從而，聲請人聲請更
    生，洵屬有據，應予准許，爰命司法事務官進行本件更生程
    序。
五、依消費者債務清理條例第11條第1項、第45條第1項、第16條
    第1項，裁定如主文。
中　　華　　民　　國　　111 　年　　12　　月　　20　　日
                    民事第四庭    法  官　李姝蒓
以上正本證明與原本無異。
本裁定不得抗告。
本裁定已於111年12月20日下午4時公告。
中　　華　　民　　國　　111 　年　　12　　月　　20　　日
                                 書記官   張鈞雅